【裁判字號】    95,毒抗,2
【裁判日期】    950127
【裁判案由】    聲請觀察勒戒
【裁判全文】
臺灣高等法院高雄分院刑事裁定           95年度毒抗字第2號
抗  告  人
即  被  告  甲○○
上列抗告人因聲請觀察勒戒案件，不服臺灣高雄地方法院中華民
國94年12月9 日裁定（94年度毒聲字第2858號），提起抗告，本
院裁定如下：
    主  文
抗告駁回。
    理  由
一、本件抗告意旨略以：抗告人即被告甲○○於查獲當日（即94
    年8 月19日）凌晨2 時30分許，陪同友人蔡光榮參加朋友聚
    會，到達現場僅飲用市面上一般的飲料可樂，即於當天凌晨
    3 時40分許，遭警臨檢帶回警局驗尿呈搖頭丸（MDMA）陽性
    反應，惟蔡光榮當時未喝任何飲料，其驗尿結果即無任何毒
    品反應，故抗告人懷疑係在不知情況下誤飲攙有毒品之飲料
    ，並非存心施用毒品，為此聲請傳喚證人蔡光榮出庭作證，
    並撤銷原裁定云云。
二、經查：
  (一)抗告人於94年8 月19日凌晨3 時40分許採尿時回溯24小時內
    之某時，在不詳地點，施用第二級毒品MDMA，業據警方採集
    抗告人之尿液送請高雄市立凱旋醫院分別以酵素免疫法及氣
    相層析質譜儀（GC／MS）分析法交互檢驗，檢出抗告人尿液
    確呈搖頭丸（MDMA類）陽性反應，有該院94年9 月6 日編號
    L8-9480 號濫用藥物尿液檢驗報告1 紙附卷可憑；且抗告人
    被查獲後採集尿液之過程，係由其親自清洗尿瓶，並排尿封
    緘捺印，業據其於警詢時陳述無訛。
  (二)抗告人雖否認施用第二級毒品MDMA。惟按尿液檢驗結果之正
    確性受到諸多因素之影響，如檢體簽收、處理、分析、文件
    處理及各檢驗單位所訂定之CUTOFFVALUE （或閾值）不同等
    ，均會影響到最後結果之判讀，目前尿液中煙毒之檢驗方法
    分述如下：一般實驗室接到尿液煙毒檢驗申請時，第一步驟
    為利用免疫分析法做初步篩檢，如篩檢濃度小於CUTOFFVALU
    E 即判讀為陰性反應；如篩檢濃度大於CUTOFFVALUE ，則必
    須進一步做確認試驗，確認試驗方法之原理須異於篩檢方法
    之原理，確認試驗方法目前國內常用的方法計有免疫學分析
    法、TOXI-LAB（毒物層析法）、GC（氣體色層分析法）、GC
    ／MS（氣相層析質譜儀分析法），依各實驗單位設備不同，
    選用方法而有不同，其精密度依次為GC／MS優於GC優於TOXI
    -LAB，此有高雄醫學大學附設中和紀念醫院83年6 月14日函
    覆臺灣高雄地方法院83年5 月9 日高仁刑公股字第9680號函
    可資參照。再者，所謂「氣相層析質譜儀」包括「氣相層析
    儀」及「質譜儀」二部分，在「氣相層析儀」部分，其方法
    為將物質氣化後，再經分析管分離，由於各種物質之沸點及
    對管柱之吸附力不同，在經過檢測器（detector）測定後，
    表現出不同的滯留時間（retension time），利用滯留時間
    來判定是何種物質；而「質譜儀」部分為檢測器，能將物質
    撞擊成碎片，記錄其質譜圖，因每個化合物之鍵結能力不同
    ，故不同之物質會有其特定之質譜圖，因此在物質之判斷上
    有若指紋鑑定，因此，理論上如果扣除人為因素（例如檢體
    之間的污染）不予列計者，氣相層析質譜儀之精確度接近百
    分之百，復有行政院退輔會榮民總醫院83年3 月3 日函覆澎
    湖地方法院（83）北總內字第185 號函堪以佐證。
  (三)綜上，本件在排除人為因素及偽陽性反應產生可能之情形下
    ，足資認定抗告人確有於94年8 月19日3 時40分許採尿時回
    溯24小時內之某時，在不詳地點施用第二級毒品MDMA之犯行
    。
  (四)抗告意旨雖以誤飲攙有毒品之飲料，而否認有施用第二級毒
    品MDMA之犯意，並聲請傳喚證人蔡光榮出庭作證。惟MDMA之
    施用，未必須攙入飲料內始可施用，而且飲料內是否攙有毒
    品，亦僅屬抗告人之個人臆測，更非證人蔡光榮所知悉，故
    抗告人聲請傳喚證人蔡光榮以資證明抗告人誤飲飲料，與其
    有無施用毒品無必然關聯性，要無查證之必要。
三、原裁定以抗告人經採尿送驗結果，確呈MDMA陽性反應，而認
    定抗告人有施用第二級毒品MDMA之犯行，依毒品危害防制條
    例第20條第1 項、觀察勒戒處分執行條例第3 條第1 項，裁
    定抗告人施用第二級毒品，應送勒戒處所觀察、勒戒，期間
    不得逾貳月等語，經核並無不合。抗告人抗告意旨，以誤飲
    攙有第二級毒品MDMA之飲料為由，指摘原裁定不當，為無理
    由，應予駁回。
五、據上論結，應依刑事訴訟法第412 條，裁定如主文。
中    華    民    國    95    年    1     月    27    日
                  刑事第六庭  審判長法  官  王憲義
                                    法  官  張盛喜
                                    法  官  李璧君
以上正本證明與原本無異。
不得再抗告。
中    華    民    國    95    年    2     月    3     日
                                    書記官  唐奇燕


司法院資訊處製作；財團法人民間司法改革基金會備份。
